【裁判字號】    98,訴,1673
【裁判日期】    981030
【裁判案由】    違反毒品危害防制條例
【裁判全文】
臺灣彰化地方法院刑事判決              98年度訴字第1673號
公  訴  人  臺灣彰化地方法院檢察署檢察官
被      告  甲○○
                      26號
上列被告因違反毒品危害防制條例案件，經檢察官提起公訴（98
年度毒偵字第1610號），於本院準備程序中，被告就被訴事實為
有罪之陳述，經裁定改行簡式審判程序，本院判決如下：
    主  文
甲○○施用第一級毒品，累犯，處有期徒刑玖月。扣案之海洛因
壹包（驗餘淨重零點壹肆貳公克）沒收銷燬之；塑膠吸管壹支沒
收。
    犯罪事實
一、甲○○前於民國89年間，因施用第一級毒品案件，經本院裁
    定令入戒治處所施以強制戒治，因成效經評定合格，嗣經本
    院裁定停止戒治，於90年6 月4 日釋放出所付保護管束，並
    於90年11月12日保護管束期滿視為執行完畢；其所犯刑事案
    件部分，經本院以89年度訴字第916 號判決判處有期徒刑11
    月確定。復於前揭強制戒治執行完畢釋放後5 年內之92、93
    年間，因連續施用第一級毒品案件，經本院以93年度訴字第
    176 號判決判處有期徒刑1 年確定，於94年7 月31日縮刑期
    滿執行完畢。詎其仍未戒除毒癮，復基於施用第一級毒品海
    洛因之犯意，於98年7 月12日某時，在其位於彰化縣永靖鄉
    ○○村○○路○段238 巷26號住處附近之路邊，以將第一級
    毒品海洛因粉末置入注射針筒內加水混合後，再以針筒注射
    之方式，施用第一級毒品海洛因1 次。嗣於98年7 月14日（
    起訴書誤載為98年8 月14日，業經檢察官當庭更正）中午12
    時許，因形跡可疑，為警在彰化縣永靖鄉○○村○○路106
    號前攔檢盤查，並當場扣得第一級毒品海洛因1 包（驗餘淨
    重0.142 公克），及其所有供施用海洛因之塑膠吸管1 支，
    且經徵其同意採集尿液送驗，結果呈嗎啡陽性反應，始查悉
    上情。
二、案經彰化縣警察局員林分局報請臺灣彰化地方法院檢察署檢
    察官偵查起訴。
    理  由
一、按除被告所犯為死刑、無期徒刑、最輕本刑為3 年以上有期
    徒刑之罪或高等法院管轄第1 審案件者外，於前條第1 項程
    序進行中，被告先就被訴事實為有罪之陳述時，審判長得告
    知被告簡式審判程序之旨，並聽取當事人、代理人、辯護人
    及輔佐人之意見後，裁定進行簡式審判程序；除簡式審判程
    序及簡易程序案件外，第1 審應行合議審判，刑事訴訟法第
    273 條之1 第1 項、第284 條之1 分別定有明文。本件被告
    甲○○所涉係死刑、無期徒刑、最輕本刑為3 年以上有期徒
    刑之罪或高等法院管轄第1 審案件以外之罪，並於本院行準
    備程序時就被訴事實為有罪之陳述，本院合議庭依前揭規定
    ，經評議結果，裁定改由受命法官獨任行簡式審判程序。
二、上開犯罪事實，業據被告甲○○於本院審理時坦承不諱，又
    被告經警採集其尿液送驗結果，確呈嗎啡陽性反應，此有彰
    化縣警察局員林分局委託檢驗尿液代號與真實姓名對照認證
    單及詮昕科技股份有限公司於98年7 月29日出具之濫用藥物
    尿液檢驗報告各1 份附卷可稽。再扣案之白色粉末1 包，經
    鑑驗結果，確係海洛因無訛（驗餘淨重0.142 公克），有彰
    化縣警察局員林分局查獲涉嫌毒品危害防制條例毒品初步檢
    查報告單及行政院衛生署草屯療養院鑑定書各1 紙在卷可參
    ，此外復有該第一級毒品海洛因1 包及塑膠吸管1 支扣案可
    資佐證，足徵被告之自白確與事實相符。本件事證明確，被
    告上開犯行洵堪認定，應依法論科。
三、按修正毒品危害防制條例就施用毒品者，僅於「初犯」及「
    5 年後再犯」二種情形，有其追訴條件之限制，即須於初犯
    經觀察、勒戒或強制戒治釋放後，5 年內均無施用毒品之行
    為，始能認其前所實施之觀察、勒戒或強制戒治已足遮斷毒
    癮，而得於5 年後再犯時，再予適用初犯之規定，重行觀察
    、勒戒等程序；倘5 年內已經再犯，被依法追訴處罰，縱其
    第3 次（或第3 次以上）施用毒品之時間在初犯釋放5 年以
    後，與「5 年後再犯」之情形有別，且因已於「5 年內再犯
    」，顯見其再犯率甚高，原實施觀察、勒戒或強制戒治，已
    無法收其實效，而無5 年戒斷期之存在，自無再經觀察、勒
    戒及強制戒治之必要，應由檢察官逕行起訴，此有最高法院
    95年度臺非字第59、65號判決及95年度第7 次刑事庭會議及
    97年度第5 次刑事庭會議決議意旨足供參照。查本件被告前
    因施用第一級毒品案件，經本院裁定令入戒治處所施以強制
    戒治，因成效經評定合格，嗣經本院裁定停止戒治，於90年
    6 月4 日釋放出所付保護管束，並於90年11月12日保護管束
    期滿視為執行完畢；其所犯刑事案件部分，經本院以89年度
    訴字第916 號判決判處有期徒刑11月確定。其復於前揭強制
    戒治執行完畢釋放後5 年內之92、93年間，因連續施用第一
    級毒品案件，經本院以93年度訴字第176 號判決判處有期徒
    刑1 年確定等情，有臺灣彰化地方法院檢察署刑案資料查註
    紀錄表及臺灣高等法院被告前案紀錄表各1 份在卷可考，則
    其再犯本件施用第一級毒品犯行，按諸前揭說明，即與5 年
    後再犯之情形有別，自應逕行追訴。
四、核被告甲○○所為，係犯毒品危害防制條例第10條第1 項之
    施用第一級毒品罪。被告持有第一級毒品進而施用，其持有
    第一級毒品之低度行為，應為其施用第一級毒品之高度行為
    吸收，不另論罪。又被告前因連續施用第一級毒品案件，經
    本院以93年度訴字第176 號判決判處有期徒刑1 年確定，於
    94年7 月31日縮刑期滿執行完畢乙情，有臺灣高等法院被告
    前案紀錄表、臺灣彰化地方法院檢察署刑案資料查註紀錄表
    各1 份在卷可憑，其於有期徒刑執行完畢後，5 年內故意再
    犯本件有期徒刑以上之罪，為累犯，應依刑法第47條第1 項
    之規定加重其刑。爰審酌被告施用毒品之動機、目的、方法
    、不知珍惜身體、施用毒品所生危害，暨犯後於本院審理時
    坦承犯行之態度等一切情狀，量處如主文所示之刑，以示懲
    儆。另扣案之海洛因1 包（驗餘淨重0.142 公克），係屬第
    一級毒品，應依毒品危害防制條例第18條第1 項前段規定沒
    收銷燬之；塑膠吸管1 支，係被告所有並供其施用第一級毒
    品海洛因所用之物，業據被告供明在卷，爰依刑法第38條第
    1 項第2 款併予宣告沒收。
據上論斷，應依刑事訴訟法第273 條之1 第1 項、第299 條第1
項前段，毒品危害防制條例第10條第1 項、第18條第1 項前段，
刑法第11條、第47條第1 項、第38條第1 項第2 款，判決如主文
。
本案經檢察官趙冠瑋到庭執行職務。
中    華    民    國    98    年    10    月    30    日
                       刑事第七庭     法  官  郭麗萍
以上正本證明與原本無異。
如不服本判決應於收受判決後10日內向本院提出上訴書狀，並應
敘述具體理由；其未敘述上訴理由者，應於上訴期間屆滿後20日
內向本院補提理由書（均須按他造當事人之人數附繕本）「切勿
逕送上級法院」。
中    華    民    國    98    年    10    月    30    日
                                      書記官  吳冠慧
附錄本案論罪科刑法條全文：
毒品危害防制條例第10條
施用第一級毒品者，處 6 月以上 5 年以下有期徒刑。
施用第二級毒品者，處 3 年以下有期徒刑。


司法院資訊處製作；財團法人民間司法改革基金會備份。
